臺灣高等法院臺南分院刑事判決　　　　　九十三年度重上更(二)字第三九六號　Ｇ
　　　上　訴　人
　　　即　被　告　丙　○　○
　　　指定辯護人　本院公設辯護人　甲　○　○
右上訴人因毒品危害防制條例案件，不服臺灣嘉義地方法院八十七年度訴字第四一三
號中華民國八十八年一月七日第一審判決（起訴案號：臺灣嘉義地方法院檢察署八十
七年度偵字第二八○三號），及移
七○○號），提起上訴，判決後由最高法院第二次發回更審，本院判決如左：
      主      文
上訴駁回。
      事      實
一、丙○○意圖營利並基於概括之犯意，自八十七年一月間起，至同年四月初某日止
    ，在嘉義縣新港鄉○○路一四三巷六號其住處或新港鄉新港城超商附近等處，以
    每次一包化學合成麻醉藥品安非他命新台幣（下同）五千元之代價，連續四次非
    法販賣化學合成麻醉藥品安非他命予乙○○供其吸食牟利，嗣於八十七年五月十
    一日中午十二時十五分許，乙○○在嘉義縣新港鄉○○村○○路一五八號為警查
    獲，並供出陳信成（陳信成販賣第二級毒品部分，業據本院八十八年度上訴字第
    二四八號判處有期徒刑八年確定在案）及丙○○非法販賣化學合成麻醉藥品安非
    他命始查悉上情。
二、案經嘉義縣警察局移送臺灣嘉義地方法院檢察署檢察官偵查起訴，及移送併案審
    理。
      理       由
一、訊據上訴人即被告丙○○矢口否認有何販賣安非他命犯行，被告丙○○辯稱：伊
    係向陳信成購買安非他命，並無販賣安非他命給乙○○，是乙○○託他向陳信成
    購買安非他命，伊順便替乙○○代拿安非他命，等語。經查：
  (一)被告丙○○確於前揭時、地，曾販賣安非他命予乙○○之事實，已據乙○○於警
    訊及偵查時一再供述：「我共向陳信成購買二次，每次一小包五千元，都是我到
    他住處交易，向丙○○買四次，每次一小包五千元，都打電話（○五）0000
    000號與丙○○在連絡交易地點。」（警卷Ｄ卷第二頁倒數第三行以下、偵查
    Ａ卷第十三頁倒數第一行以下）等語，而乙○○經原審傳喚無著，命警拘提到案
    後，復結證確於前揭時、地，確曾向被告丙○○購買安非他命等語（原審卷第六
    十三頁背面以下），顯見乙○○應曾於前開時、地，向被告丙○○購買安非他命
    無訛。再就乙○○於該次訊問中，雖就被告丙○○販賣之前開犯行，先為迴護之
    證詞，惟經原審提示其在偵查中所為之供述後，始供出確曾向被告丙○○購買四
    次安非他命，而伊係因被告丙○○家人，曾至伊家中，央請伊幫忙說好話之故，
    才為先前迴護之證詞等語（原審卷第六十四頁第三行至第九行），則揆之乙○○
    就如何向被告丙○○二人購買安非他命乙節，前後供述一致，互核相符，且衡情
    乙○○前揭所供，若非屬實，則乙○○豈會甘冒偽證罪處罰，而任意證述確曾向
    被告丙○○購買安非他命之情節？此外，乙○○為警查獲時曾扣得其所有之安非
    他命二公克（驗餘淨重一點三八公克），經鑑定確為化學合成麻醉藥品安非他命
    ，並經原審法院裁定沒收銷燬，此有內政部警政署刑事警察局八十七年八月十五
    日刑鑑字第五五九三九號鑑驗通知書（本院卷第六十五頁）、臺灣嘉義地方法院
    八十七年度聲字第一三七二號裁定（本院卷第六十八頁）、臺灣嘉義地方法院檢
    察署檢察官八七檢執他４字第一三五四號扣押（沒收）物品處分命令（本院卷第
    七十一頁）及扣押物品清單（本院卷第七十二頁）附卷可憑。益足佐證其上開供
    述應屬實在，且被告丙○○確曾四次，以每次每包安非他命五千元之代價，將安
    非他命交給乙○○等情，核與被告丙○○在警局初訊時供承：我共替乙○○購買
    安非他命約四次左右，每次每包安非他命五千元．．．」（偵查Ａ卷第二十七頁
    背面倒數第三行以下）等語相符，則乙○○前揭所證，應非虛妄灼然。被告丙○
    ○辯稱伊未曾販賣安非他命給乙○○，係乙○○挾怨報復云云，並不足採信。被
    告丙○○於前揭時、地，販賣安非他命犯行，應堪認定。
  (二)證人乙○○於警訊時供稱向被告丙○○購買四次安非他命，每次一小包五千元（
    嘉義縣警察局嘉警刑經字第一四三一七號卷八十七年五月十一日訊問筆錄第二頁
    正面）；於檢察官偵查時亦供稱伊向丙○○購買安非他命，每次買一小包五千元
    ，約在新港鄉新港城超商附近及丙○○家向丙○○買四次，從八十七年一月開始
    向上訴人買，最後一次向上訴人買是八十七年四月初，和丙○○沒有結怨」等語
    甚詳在卷（見台灣嘉義地方法院八十七年度偵字第二八○三號偵查卷第十三頁背
    面八十七年五月十一日訊問筆錄）；雖乙○○嗣後八十七年五月二十八日檢察官
    偵查中又翻異前證詞而證稱「宗霖不是丙○○，是別人」等語，經檢察官命被告
    丙○○暫退庭再訊問乙○○時則又證稱「問：為何剛才說宗霖不是這個丙○○？
    答：我怕他們找我麻煩，【確實是丙○○賣給我安非他命】」等語無訛在卷（見
    台灣嘉義地方法院八十七年度偵字第二八○三號第四十二頁正面）。依上開證人
    乙○○之證述確向丙○○購買安非他命四次，核與事實應相符，堪以採信。
  (三)證人乙○○嗣雖於八十七年八月二十四日原審審理時或稱沒有向丙○○購買安非
    他命，因與丙○○爭執才指認他；嗣後又稱有向丙○○買安非他命，是他們家人
    有到我家去講，希望我幫他們講好話等情（原審卷第六十四頁）。其先後之陳述
    雖有不一，惟係因乙○○怕丙○○報復及丙○○家人曾至其家叫其幫丙○○講好
    話所致，因而乙○○上開證述雖稍有不一，惟仍不能作為被告丙○○有利之證據
    。又丙○○雖在警訊時稱於八十七年三、四月間共替乙○○購買四次安非他命（
    台灣嘉義地方法院檢察署八十七年度偵字第二八○三號卷第二十七頁背面）所指
    之時間不符，惟乙○○有於上開時間向丙○○購買安非他命四次之事實，已甚為
    明確，不能以丙○○所供曾於八十七年三、四月間共替乙○○購買四次安非他命
    之事實而否認丙○○有於上開時間販賣安非他命給乙○○情事。又證人乙○○經
    本院傳訊到庭證稱：確實向被告購買安非他命，此業經本院當庭提示原審卷第六
    十四頁，經證人乙○○確認後無訛（本院卷第九十、九十一頁）此有筆錄內容如
    下：【對你在原審之筆錄有何意見（提示原審卷第六十四頁）？證人答：那麼久
    了，我不太記得了。審判長問：你再看一次（再提示上開卷宗）？證人答：可能
    那時候吃藥不清楚，亂講的。審判長問：你再看一次（再提示上開卷宗）？審判
    長諭知證人來法院作證是很莊重的事情，不是可以亂開玩笑的事情。證人答：沒
    意見。審判長問：這個對不對（再提示上開卷宗）？證人答（點頭）】，況證人
    乙○○又非不認識陳信成，且亦曾向陳信成交易，如上一(一)所述，均至陳信成住
    處購買，被告苟無任何回報或利益，何須冒被查獲之險，替乙○○購買，又吸用
    安非他命之人，均因無「貨」且急須施用才會購買，若等被告代為取回，常已逾
    施用者之忍受，與施用者【立即享用】毒品之情有違。是被告辯稱係四次均幫忙
    購買安非他命，轉手交付，並未賺取差價，並非販賣云云，顯不可採。
  (四)麻醉藥品管理條例第十三條之一第二項第一款之非法販賣化學合成麻醉藥品罪，
    以行為人有營利之目的意思，而販入或賣出化學合成麻醉藥品或二者兼而有之之
    犯行者為其構成要件。被告丙○○於警訊時供稱伊共替乙○○購買安非他命約四
    次左右，每次每包安非他命五千元。又稱伊共向「阿昌」購買安非他命約十幾次
    ，每次每包五千元等語（台灣嘉義地方法院八十七年度偵字第二八○三號偵查卷
    第二十七頁背面、第二十八頁正面），則被告丙○○雖以每包五千元購入之安非
    他命，又以每包五千元之價格售予乙○○，惟依一般販賣安非他命之人，向他人
    價購安非他命後，依常情與經驗法則以觀，必重新裝置，將所購得之每包安非他
    命減量後賣出，以合乎營利賺錢之目的，並非每包價購五千元，仍以同數量之每
    包五千元再賣給他人，而未賺到任何分文，再愚之人亦不致此行。
  (五)再按販賣毒品係違法行為，非可公然為之，亦無公定價格，不論是瓶裝或紙包，
    均可任意分裝增減分量，而每次買賣之價差，亦隨時依雙方之關係深淺、資力、
    需求之數量及對行情之認知、來源是否充裕、販賣者是否渴求資金、查緝是否嚴
    謹、購買者被查獲時供述購買對象之可能性之風險評估等，因而異其標準，並機
    動調整，非可一概而論，販賣之利得除經坦承犯行或價量至臻明確外，要難查得
    實情，販賣之人從價差或量差中牟利方式雖異，其意圖營利之非法販賣行為則一
    ，況被告丙○○與乙○○間，非屬至親，且由於近年來化學合成麻醉藥品安非他
    命之濫用，危害國民健康與社會安定日益嚴重，治安機關對於販賣或吸用安非他
    命之犯罪行為，無不嚴加查緝，各傳播媒體對於政府大力掃毒之決心亦再三報導
    ，已使化學合成麻醉藥品安非他命不易取得且物稀價昂等情觀之，衡情本件被告
    丙○○前開出賣安非他命之行為，苟於買賣之過程中無利可圖，縱屬至愚，亦無
    甘冒被移送法辦之危險而平白從事賣出之理，更不可能將自己以高價購入之安非
    他命，平白以同價或低價轉售他人，甚或無償轉贈予他人，而販賣安非他命之人
    被捕獲後，因販賣毒品安非他命之刑責甚重，歷來幾乎所有販賣安非他命者被查
    獲後，唯恐被判處重罪，均無所不用其極否認有販賣安非他命之犯行，少有販賣
    安非他命之被告自行坦承有販賣者，致無法查出賺取之差價，足見被告丙○○所
    販入安非他命之價格必較其賣出之價格低廉，而有從中賺取買賣差價牟利之營利
    意圖甚明。
  (六)綜上所述，被告丙○○所辯顯係卸責畏罪之詞，不足採信，本件事證明確，右開
    犯行堪以認定。
二、按毒品危害防制條例已於八十七年五月二十日公布，並於八十七年五月二十二日
    生效，而安非他命已納入毒品危害防制條例所規定之第二級毒品，被告丙○○於
    八十七年一月間至同年四月間之前揭犯行，其犯後法律已有變更，而該條例與該
    條例公布前就被告丙○○前揭犯行亦為規範之麻醉藥品管理條例，比較新舊法之
    刑度結果，以裁判前之法律即麻醉藥品管理條例有利於行為人，依刑法第二條第
    一項但書之規定，仍應適用最有利於行為人之舊法規定處斷。核被告丙○○所為
    係犯麻醉藥品管理條例第十三條之一第二項第一款之罪名。被告丙○○先後多次
    犯行，時間緊接，罪名與犯罪構成要件相同，顯係基於概括犯意為之，均應依連
    續犯之規定論以一罪，並依法加重其刑。
三、原審援引麻醉藥品管理條例第十三條之一第二項第一款、刑法第二條第一項但書
    、第十一條前段、第五十六條之規定，並審酌被告丙○○素行資料、犯罪之動機
    、目的、手段、所販賣之次數，對於社會所生危害、犯罪後仍不知悔悟，飾詞推
    諉犯行等一切情狀，對被告丙○○有期徒刑五年四月，以資儆戒。另被告丙○○
    雖有供出安非他命來源，惟其係於八十七年七月八日供出被告陳信成販賣安非他
    命給伊，有警訊筆錄在卷可稽，而被告陳信成販賣安非他命之事實，已於八十七
    年五月十一日即為警查知，且報請臺灣嘉義地方法院檢察署檢察官偵查，是被告
    丙○○仍不能邀麻醉藥品管理條例第十三條之三減刑之寬典，附此說明。本院經
    核原審認事用法俱無不合，量刑亦稱妥適，被告丙○○上訴意旨否認犯罪，空言
    指摘原判決不當，並無可取，為無理由，應予駁回。
四、又臺灣嘉義地方法院檢察署八十七年度偵字第五三一○號移送併辦部分，業經本
    院八十八年上訴字第二四八號認查無其他積極證據足佐被告丙○○有販賣安非他
    命給陳元仁之證據，已檢還臺灣嘉義地方法院檢察署另為適法之處理，併此明
    。
據上論斷，應依刑事訴訟法第三百六十八條，判決如主文。
本案經檢察官劉得鉦到庭執行職務。
中    華    民    國      九十三      年      十二      月      十四    日
                                  臺灣高等法院臺南分院刑事第六庭
                                      審判長法官  蔡    崇    義
                                            法官  董    武    全
                                            法官  侯    明    正
右正本證明與原本無異。
如不服本判決，應於判決送達後十日內向本院提出上訴狀，其未敘述理由者並應於提
出上訴狀後十日內向本院補提理由書（應附繕本)。
                                      法院書記官  李    育    儒
中    華    民    國      九十三      年      十二      月      十五    日
附錄本判決論罪科刑法條：
麻醉藥品管理條例第十三條之一第二項：違反前條之規定，其屬於第二條第四款之麻
                                    醉藥品者，依左列規定處罰：
                            第一款：非法輸入、製造、運輸、販賣者，處五年以
                                    上有期徒刑，得併科五萬元以下罰金。
